臺灣臺北地方法院民事判決　九十年度訴字第六二八一號
　　原　　　告　日華通運有限公司
　　法定代理人　乙○○
　　被　　　告　日馳企業股份有限公司
　　法定代理人　甲○○
右當事人間損害賠償事件，本院判決如左：
    主    文
原告之訴駁回。
訴訟費用由原告負擔。
    事    實
甲、原告方面：
一、聲明：被告應給付原告新台幣（下同）一百二十萬一千一百元，並自民國九十一
    年一月九日至清償日止，按年息百分之五計算之利息。
二、陳述：
（一）兩造於九十年一月十六日簽訂租用遊覽車合約，柤賃期間自九十年一月十九日
      起至九十一年一月十八日止，共一年，租用內容為原告派遊覽車接駁被告公司
      員工上下班，不料被告於九十年十月二十五日晚間通知原告，隔天不要再派遊
      覽車，被告此與是為臨時終止合約，造成原告損失。
（二）原告之損失包括：
　　　Ａ租用四輛車：
　　　　１新莊線：A2336何明治駕駛員，薪資每月28200×三個月＝84600元
　　　　２松山線：AA9998蔡廣吉駕駛員，薪資每月25000×三個月＝75000元
　　　　３介壽線：A2199黃天明駕駛員，薪資每個月30000×三個月＝90000元
　　　　４光復線：A3367韓青華駕駛員，薪資每個月28200×三個月＝84600元
　　　Ｂ營業損失部分：
　　　　１A2336每一天車資三千五百元，來回乘以九十天＝315000元
　　　　２A2199每一天回車資2400乘以九十天＝216000元
　　　　３AA9998每一天來回車資3500乘以九十天＝315000元
　　　　４A3367每一天來回車資2800乘以九十天＝252000元
　　　　新竹至介壽線至蘆竹線來回，九十年九月二十六日至九十年十月二十五日等
　　　Ｃ新莊線：盧竹廠來回於九十年八月二十六日至九十年十月二十五日等以上兩
　　　　輛大車每天接駁來回，車資差額共計九千元仍未支付。因被告未能履行合約
　　　　條款，務必賠償。
　　　以上合計應理賠償一百四十三萬二千二百元。
（二）九十年七月二十五日上午七時因原告之A2-306班車脫班，被告處罰原告一萬元
      ，九十年八月八日A2-199脫班被罰六千九百元及五千九百九十元與三千四百元
      ，原告對此並無異議，可見原告有遵守合約之表現，然被告竟罔顧合約精神，
      事前未經告知，任意於九十年十月二十五日即通知原告終止合約，顯違遵守合
      約精神之誠意，所致原告之損失，當應予賠償，爰請求被告賠償如聲明之損失
      。
三、證據：提出交通車租賃合約書影本一份及原告內部之薪津表為證。
乙、被告方面：
一、聲明：駁回原告之訴。
二、陳述；
（一）按民事訴訟法第二百七十七條第一項規定：「當事人主張有利於己之事實者，
      就其事實有舉證之責任」，本件原告主張被告應負損害賠償責任，應明確指出
      被告違反兩造交通車租賃合約書何項規定之事實。九十年八月二十六日至九十
      年十月二十六日，被告未給付車資差額之事實，原告之薪資為何須由被告發放
      ，又每名司機每月薪資究有多少，再者原告主張被告須賠償損失，依據為何，
      又其如何計算所謂營業損失，又本件起訴提出日期為九十年十一月一日，原告
      為何一提出起訴後，即不再履行兩造已約定租賃期間至九十一年一月十八日之
      契約，而請求所謂員工薪資及營業損失，原告亦應說明其依據及提出證據證明
      之，惟原告未提出。
（二）次查，依兩造系爭契約第二條約定，強調「甲方（即被告）得視實際需要通知
      乙方（即原告）後變更，乙方「同意完全配合」，此為本件契約必要之點，著
      眼於被告向原告租車係為載送員工上班，惟被告近年來經營不善，員工大量流
      失，被告向原告承租交通車之輛數與時間等可能發生變動，故兩造合意「視實
      際需要變更」，而非每月固定向原告承租特定之車輛及特定之時間，由系爭契
      約無每月固定之租金可證。再查，九十年十月底，被告因虧損連連，擬減少提
      供員工上班之交通車，故依上開契約第二條約定，於同年十一月二日發函告知
      被告就交通車之班次數量變更，惟被告並未依約發車，經被告再於同年十一月
      七日發函補交通車之催告，同年月二十一日發函補交通車之催告，被告亦未履
      行，在不得已情形，被告於同年十一月三十日依法解約在案。本件原告既已依
      約發車，且系爭契約業已解約，被告對原告當無任何損害賠償責任可言。
三、證據：提出被告九十年十一月二日函影本一件、九十年十一月七日存證信函與回
    執影本、九十年十一月二十一日存證信函與回執影本各一件、九十年十一月三十
    日存證信函與回執影本各一件等為證。
    理    由
一、本件原告起訴主張：原告與被告於九十年一月十八日簽訂交通車租用合約書，租
    期一年，由原告於被告之員工上下班時間，提供遊覽車載運員工，不料，被告未
    事前告知，竟於九十年十月二十五日任意終止契約，致原告須支付司機費用、無
    法接受其他租用之損失等，共有一日四十三萬餘元，爰請求被告賠償因其任意終
    止租約所致被告一百二十萬一千一百元及遲延利息等語。被告則以：本件原告並
    未舉證其所受損失之實際證明，且兩造於租約中即已合意租用之遊覽車「視實際
    需要變更」，被告因營業虧損擬減少提供員工上班之交通車，於九十年十一月二
    日發函告知被告減班，並未終止合約，原告係自行認定被告為終止合約，又被告
    於九十年十一月初起訴，合約並未終止，其即不發車，致被告不得已始終止合約
    ，被告無何責任可言等語，資為抗辯。
二、本件原告未提出其明確請求之法律依，惟依其起訴事實，應係以被告提前終止租
    約，致其以後之租期未能得到應有之租金，而本件租賃契約為雙務契約，被告基
    於承租人地位，有受領原告遊覽車載運員工之給付，亦有給付租金之義務，被告
    給付租金遲延，原告應係基於此之租金遲延給付請求原告賠償債務不履行損害。
    按當事人主張有利於己之事實者，就其事實有舉證之責任，民事訴訟法第二百七
    十七條前段定有明文；本件原告主張被告於租期屆滿前任意於九十年十月二十五
    日終止交通車租用合約之事實，雖據其提出租賃合約書影本為證，惟對被告有無
    於九十年十月二十五日終止合約之意思表示，原告並未提出書面或證人證明之，
    而被告對兩造成立租約之事實並不爭執，然以兩造在交通車租用合約書第二條即
    已約定，被告得視實際需要通知原告變更交通車之出車數，無提前終止租用合約
    等語置辯。按契約之終止，是對繼續性契約表示該契約無須延續，契約法律效果
    向後停止，故須由當事人之一方對他方為意思表示，自其表示方法則未有限制，
    以言詞或書面均無不可，惟須終止契約之意思表示須達到相對人，使其知悉為限
    。
三、經查，本件原告僅以言詞陳述，其因被告於九十年十月二十五日通知不必發車而
    認有終止租用合約之事實，惟被告之表示不必發車，對當時之交通車使用情形表
    示暫停，尚難認係是對租用合約整體表示不願繼續履行欲為停止之意思表示，此
    外，原告未提出其他證據證明被告提前終止契約，是原告主張被告提前終止租約
    ，尚不足採；又原告主張其因租約終止致其僱用司機及遊覽無法召攬其他營業而
    有損失，惟被告提出之薪津表僅證明四人在原告公司之每個月之薪津支出登記，
    縱認原告提前終止，該四人在九十年十一月以後之薪資，為原告與其等勞動契約
    關係所應支付，該勞動關係之存續，非被告之終止契約即受影響，原告按勞動契
    約亦應支付，非被告所應負擔，難以認係原告之損失，又原告因此租約終止致其
    他營業之損失，原告未提出計算之基礎，終止契約與損失間有無因果關係，難以
    認定，原告因停止班車之出勤所減省費用，原告亦未說明之，是無證據證明原告
    受有營業上之損失，自不足認原告即因一次之停班而有如訴之聲明所示之損失。
四、綜上所述，原告並無提出被告提前終止合約之證明，其主張被告終止租約致其損
    失，尚不足採。從而，原告本於契約終止後之損害賠償請求權，請求被告賠償一
    百二十萬一千一百元及自九十一年一月九日起至清償日止，年息百分之五計算之
    利息，為無理由，不應准許。
五、結論：本件原告之訴為無理由，依民事訴訟法第七十八條，判決如主文。
中　　　華　　　民　　　國　　九十一　　年　　　四　　　月　　　八　　　日
                                            民事第三庭法      官　李維心
右為正本係照原本作成
如對本判決上訴，須於判決送達後廿日內向本院提出上訴狀
中　　　華　　　民　　　國　　九十一　　年　　　四　　　月　　　十　　　日
~B法院書記官　林梅珍
